臺灣士林地方法院民事裁定
110年度家調裁字第27號
聲  請  人  王朝成  
非訟代理人  李惠暄律師
複代理人    王世品  
相  對  人  王儒翎  
上列當事人間請求確認認領無效事件，本院裁定如下：
    主  文
確認聲請人王朝成（男、民國00年0月0日生、身分證統一編號：
Z000000000號）於民國85年8月16日對於相對人王儒翎（女、民
國00年00月00日生、身分證統一編號：Z000000000號）所為之認
領行為無效。
程序費用由相對人負擔。
    事實及理由
一、本件聲請意旨略以：相對人王儒翎之生母蔡鳳釵，於民國76
    年10月12日未婚生下相對人，嗣原告之配偶王景麗嬌經友人
    介紹結識蔡鳳釵，斯時王景麗嬌從事保母工作，蔡鳳釵於相
    對人未滿足月時即將其委由王景麗嬌照顧，後因蔡鳳釵自顧
    不暇，聲請人及王景麗嬌亦因數年照料相對人而與之累積情
    感，故由聲請人與蔡鳳釵協議以認領方式將聲請人登記為相
    對人之生父，並於85年8月16日向戶政機關辦理登記完畢。
    由上開事實可知，聲請人因不諳法令而誤為認領，該認領行
    為自始、當然且確定無效。又兩造間並無真實之親子血緣關
    係，上述因認領所發生之父女關係與事實不符，戶籍登記資
    料與事實亦有未符，則聲請人在私法上之地位即有侵害之危
    險，而此項危險，得以對於相對人之確認判決除去之，是本
    件確有確認利益。綜上，爰依法提起本件確認之訴等語。並
    聲明如主文所示。
二、相對人則以：聲請人確實不是伊的生父，請求法院依兩造合
    意為裁定等語。
三、按當事人就不得處分之事項，其解決事件之意思已甚接近或
    對於原因事實之有無不爭執者，得合意聲請法院為裁定。法
    院為前項裁定前，應參酌調解委員之意見及家事調查官之報
    告，依職權調查事實及必要之證據，並就調查結果使當事人
    或知悉之利害關係人有陳述意見之機會。當事人聲請辯論者
    ，應予准許。前二項程序，準用民事訴訟法第一編第二章第
    三節關於訴訟參加之規定。家事事件法第33條定有明文。
　　又因認領而發生婚生子女之效力，須被認領人與認領人間具
    有真實之血緣關係，否則其認領為無效，此時利害關係人均
    得提起認領無效之訴，最高法院86年台上字第1908號判例意
    旨亦可參考。經查，聲請人於85年8月16日認領相對人為其
    女，相對人目前戶籍資料仍登記生父為聲請人，惟聲請人主
    張兩造間並無真實之血緣關係，則聲請人對於相對人所為之
    認領行為是否無效，已足以影響其等間之親子關係，故聲請
    人提起本件訴訟，於法有據。而聲請人對於相對人所為之認
    領行為是否無效既不明確，此等身分關係不明確之狀態既得
    以確認判決將之除去，是聲請人提起本件認領無效訴訟，藉
    以除去不實之認領登記，堪認本件有即受確認判決之法律上
    利益。又父母子女身分之確定涉及公益，非當事人所得處分
    之事項。相對人對於聲請人主張之上揭原因事實亦不爭執，
    且兩造於調解時均陳明合意聲請法院為裁定（見本院卷第75
    頁），本院爰依上開規定而為裁定。
四、經查，聲請人主張其雖於85年8月16日認領相對人為其女，
    惟兩造間並不具有真實之父女血緣關係等情，業據提出戶籍
    謄本、台北市立聯合醫院婦幼院區分子及遺傳研究室親緣鑑
    定報告書、診斷證明書、親子鑑定受驗人身分證明等件為證
    ，且為相對人所是認，再依上開診斷證明書所載：「實務上
    證實排除王朝成與王儒翎（身分證統一編號：Z000000000）
    的親子關係。」等語，足見兩造間不具有真實血緣之親子關
    係，堪信聲請人主張之上開事實為真正。本件兩造間既無真
    實之父女血緣關係，已如前述，依上揭判例意旨，則聲請人
    於85年8月16日對相對人所為反於真實之認領行為，依法應
    屬無效，堪予認定。從而，聲請人請求確認其對於相對人所
    為之認領行為無效，為有理由，應予准許。
五、依家事事件法第33條、第97條，非訟事件法第21條第2 項，
    民事訴訟法第95條、第78條，裁定如主文。
中　　華　　民　　國 　110 　　年　　10 　月　　20  　日
                  家事法庭法  官  林妙蓁
以上正本係照原本作成。  
如不服本裁定，應於送達後10日內向本院提出抗告狀。
中　　華　　民　　國 　110 　　年　　10 　月　　20  　日
                          書記官  楊雅勻